【裁判字號】    89,上訴,667
【裁判日期】    890331
【裁判案由】    瀆職等
【裁判全文】
臺灣高等法院刑事判決                            八十九年度上訴字第六六七號
    上  訴  人
    即  自訴人  丙○○
    被      告  辛○○
                寅○○
                甲○○
                卯○○
                癸○○
                庚○○
                子○○
                丁○○
                丑○○
                壬○○
                申○○
                辰○○
右上訴人因被告瀆職等案件，不服臺灣新竹地方法院八十八年度自字第四號，中華民
國八十八年十一月十一日第一審判決提起上訴，本院判決如左：
    主  文
上訴駁回。
    理  由
一、按犯罪之被害人得提起自訴，但其無行為能力，限制行為能力或死亡者，得由其
    法定代理人、直系血親或配偶為之，刑事訴訟法第三百十九條第一項定有明文，
    依同法第三百三十四條之規定，不得提起自訴而提起自訴者，應諭知不受理之判
    決，而自訴人如無行為能力，依法應諭知不受理判決，司法院二十五年院字第一
    四五七號解釋著有明文。
二、經查，本件自訴人丙○○雖自訴被告辛○○、寅○○、甲○○、卯○○、侯友誼
    、庚○○、子○○、丁○○、范清明、壬○○、申○○、辰○○等人涉有枉法裁
    判等瀆職等罪嫌，惟查自訴人因多次自訴行為，經臺灣新竹地方法院檢察署檢察
    官起訴涉有誣告罪嫌，並經臺灣新竹地方法院八十八年度訴緝字第二號案件送臺
    灣省桃園療養院鑑定結果，認「古員（即自訴人）為妄想症之個案，自民國七十
    六年退休後，古員即從事房地產業，但覺諸事不順，房地產方面也面臨訴訟案，
    漸覺受黑白兩道聯合迫害，而歸究於辛○○縱容其財團，操縱司法，故於民國八
    十一年控告辛○○，並進一步認司法人員受總統府主導控制，故每於自訴遭駁回
    或不受理時，提出控告，自比為電影中受政治迫害之人物。另一方面，古員自述
    與報社記者及電視中出現的名女人交往。自己是用電話、傳真與她們聯絡，而對
    方因危險性，未給予直接回覆，而總是在每個案子出現後，找相關案件來報導，
    作為回應。綜合資料研判：古員自民國七十六年起，漸發展出受迫害之想法，至
    民國八十年，開始深覺受辛○○主導迫害，漸漸地呈現明顯關係妄想；將身旁所
    接受之訊息（如電視、報紙及雜誌之報導），認為與其有關；傳播媒體所出現人
    物之表現，對他有暗示之意義。並有誇大之想法，認為控告辛○○之舉，已拯救
    臺灣，否則中共早以飛彈攻打。其內容所呈現之不合邏輯推理，應為妄想，在古
    員之系統性妄想中，自身為受迫害之對象，故就其能力學識所及，向法院提出訴
    訟，控告迫害者，其目的乃為保護自己，並非故意陷人入罪；而對欲為害古員同
    一陣線之人，也被提起訴訟亦不難理解，故古員涉案時之精神狀態已達心神喪失
    之程度。」有原審調取上開案件之臺灣省桃園療養院八十八年四月二十六日（八
    八）桃療醫字第００一四三三號函附之精神鑑定報告書一份在卷可稽，徵之自訴
    人於原審所提出之自訴狀（八十八年一月十三日）或追加自訴狀（八十八年五月
    二十日）中，敘述被告辛○○等涉嫌違憲違法，濫權干涉，操控司法，侮辱司法
    ，脅迫不肖司法官故意枉法裁判，濫權濫押，司法冤獄，被告辛○○早年參加臺
    灣共產黨之組織，告密、出賣多位臺灣人，其中五人為政府誤判槍斃，被告辛○
    ○並著手製造進行台海核子戰爭等，惟均未有對被告等犯罪行為時地之記載，均
    是一疊剪報資料，是以前揭鑑定報告認自訴人於提起自訴時，係陷於妄想症之心
    神喪失之狀態，應可採信，自訴人於提起本件自訴時既係心神喪失之狀態，即無
    行為能力，自訴人既無行為能力，依首揭規定及司法院之解釋之見解，其提起本
    件自訴即有未合，原審逕為諭知不受理之判決，核無不當。
三、次查，自訴人所自訴之刑法第一百二十五條濫權追訴處罰罪、第一百零三條通謀
    開戰端罪、第一百零四條通謀喪失領域罪、第一百四十條侮辱公署罪，其所指被
    告等之罪嫌均係直接侵害國家法益，縱裁判結果於個人權益不無影響，其直接受
    害者究為國家並非個人，個人即非因犯罪而同時被害，此部分之罪名自不得提起
    自訴（最高法院五十四年台上字第二六四號判例要旨參照）。至於自訴人所自訴
    之刑法第二百七十一條殺人罪，為侵害人之生命法益之犯罪，其生命受侵害以外
    之人，當然非本罪之直接被害人，自不得提起自訴（最高法院二十七年度上字第
    八十一號判例要旨參照），是自訴人所自訴被告辛○○涉有殺人罪嫌，因自訴人
    非生命受侵害之直接被害人，此部分罪名亦不得提起自訴。是自訴人非犯罪之直
    接被害人，不得提起自訴而提起，自應諭知不受理之判決。原判決諭知不受理，
    理由未論及此，應予補充，附此敘明。
四、復按，刑事訴訟法第二百六十五條規定，於第一審辯論終結前，得就與本案相牽
    連之犯罪或本罪之誣告罪，追加起訴。起訴程序違背規定者，應諭知不受理之判
    決，同法第三百零三條第一款亦定有明文。另自訴程序除刑事訴訟法第二章有特
    別規定外，準用第二百四十六條、第二百四十九條及前章第二節、第三節關於公
    訴之規定，刑事訴訟法第三百四十三條亦定有明文。查自訴人於原審追加被告辛
    ○○之犯罪事實，係認剽竊自訴人之智慧財產，侵犯著作權，涉有刑法第二百十
    條偽造私文書、違反著作權法之罪嫌，經查與本案自訴部分並無相牽連之關係，
    亦非本罪之誣告罪，是自訴人此部分追加自訴之程序違背規定，亦有未合，依法
    應諭知不受理之判決，原判決諭知不受理，理由未論及此，亦應予補充，附此敘
    明。
五、自訴人上訴意旨指原審剝奪其訴訟權而指摘原判決不當，為無理由，應予駁回，
    並不經言詞辯論為之。
據上論斷，應依刑事訴訟法第三百六十八條、第三百七十二條，判決如主文。
中    華    民    國   八十九   年      三        月        三十一      日
                            臺灣高等法院刑事第二十二庭
                                審判長法  官  許  正  順
                                      法  官  林  文  舟
                                      法  官  胡  方  新
右正本證明與原本無異。
如不服本判決應於收受送達後十日內向本院提出上訴書狀，其未敘述上訴之理由者並
得於提起上訴後十日內向本院補提理由書（均須按他造當事人之人數附繕本）。
                                      書記官  秦  慧  榮
中    華    民    國   八十九   年      四        月          六        日
臺灣高等法院刑事判決                            八十九年度上訴字第六六七號
    自  訴  人  丙○○  男四十六歲（民國○○○年○月○○日生）
                        住新竹市○○路一一０號
                        居臺北市○○區○○里○鄰○○路○段一五四巷一號
                        送達苗栗市○○路四五號
                        身分證統一編號：Ｋ一一九二四五九號
    被      告  乙○○  送達臺灣新竹地方法院
                未○○  送達臺灣新竹地方法院
                午○○  送達國民大會
                巳○○  送達苗栗縣警察局苗栗分局
                戊○○  送達苗栗縣警察局苗栗分局
                己○○  送達苗栗縣警察局苗栗分局
右上訴人因被告瀆職等案件，於不服臺灣新竹地方法院八十八年度自字第四號，中華
民國八十八年十一月十一日第一審判決提起上訴之程序中追加自訴，本院就追加自訴
，判決如左：
    主  文
自訴不受理。
    理  由
一、按刑事訴訟法第二百六十五條規定，於第一審辯論終結前，得就與本案相牽連之
    犯罪或本罪之誣告罪，追加起訴。起訴程序違背規定者，應諭知不受理之判決，
    同法第三百零三條第一款亦定有明文。再依刑事訴訟法第三百零七條規定，前開
    不受理判決均得不經言詞辯論為之。另自訴程序除刑事訴訟法第二章有特別規定
    外，準用第二百四十六條、第二百四十九條及前章第二節、第三節關於公訴之規
    定，刑事訴訟法第三百四十三條亦定有明文。
二、查自訴人於臺灣新竹地方法院八十八年度自字第四號之自訴案件，業經原審於八
    十八年十一月十一日判決，而自訴人於八十八年十二月四日上訴第二審後，始追
    加自訴被告乙○○、未○○、午○○、巳○○、戊○○、己○○等人，揆諸首揭
    說明，其追加自訴之程序違背規定，依法應諭知不受理之判決，並不經言詞辯論
    而為之。
據上論斷，應依刑事訴訟法第三百三十四條、第三百四十三條、第三百零三條第一款
、第三百零七條，判決如主文。
中    華    民    國   八十九   年      三        月        三十一      日
                            臺灣高等法院刑事第二十二庭
                                審判長法  官  許  正  順
                                      法  官  林  文  舟
                                      法  官  胡  方  新
右正本證明與原本無異。
如不服本判決應於收受送達後十日內向本院提出上訴書狀，其未敘述上訴之理由者並
得於提起上訴後十日內向本院補提理由書（均須按他造當事人之人數附繕本）。
                                      書記官  秦  慧  榮
中    華    民    國   八十九   年      四        月          六        日


司法院資訊處製作；財團法人民間司法改革基金會備份。
